【裁判字號】    95,訴,689
【裁判日期】    951107
【裁判案由】    違反毒品危害防制條例
【裁判全文】
臺灣雲林地方法院刑事判決               95年度訴字第689號
公  訴  人  臺灣雲林地方法院檢察署檢察官
被      告  甲○○
上列被告因違反毒品危害防制條例案件，經檢察官提起公訴（95
年度毒偵字第960 、1069號）），本院經訊問被告後，被告為有
罪之陳述，經合議庭裁定認本件宜由受命法官獨任進行簡式審判
程序審理，並判決如下：
    主  文
甲○○施用第壹級毒品，累犯，處有期徒刑拾壹月，扣案之注射
針筒壹支、橡膠止血帶壹條均沒收之；又施用第貳級毒品，累犯
，處有期徒刑捌月，扣案之安非他命吸食器壹組、玻璃吸食器
支均沒收之。應執行有期徒刑壹年陸月，扣案之注射針筒壹支、
橡膠止血帶壹條、安非他命吸食器壹組、玻璃吸食器支均沒收
之。
    犯罪事實
一、甲○○前於民國94年間，因違反毒品危害防制條例案件，經
    法院判處有期徒刑7 月確定，並於94年11月4 日縮刑期滿執
    行完畢。
二、又其因施用毒品案件，經本院裁定送觀察、勒戒後，認無繼
    續施用毒品之傾向而經釋放，並由臺灣雲林地方法院檢察署
    檢察官於91年1 月4 日以90年度毒偵字第1086號為不起訴處
    分確定。復於91年間，因施用毒品案件，經法院判處有期徒
    刑4 月確定。詎其仍不知悔改，明知海洛因及甲基安非他命
    係業經公告列為毒品危害防制條例之毒品，不得非法持有、
    施用，竟未戒除施用毒品習性，猶各基於反覆、延續施用第
    1 級毒品海洛因及第2 級毒品甲基安非他命之單一行為決意
    ，自95年7 月15日起至同年7 月20日止，在不詳處所，以將
    海洛因放入針筒內注射之方式，施用第1 級毒品海洛因多次
    ；另自95年6 月30日至95年7 月20日止，在雲林縣西螺鎮○
    ○里○○路584 號住處等處，以將甲基安非他命置入玻璃球
    內用火燒烤吸食煙霧之方式，施用第2 級毒品甲基安非他命
    多次。嗣為警於(一)95年7 月4 日下午4 時20分許，持搜索票
    至其上開住處執行搜索時查獲，並扣得甲○○所有供施用第
    2 級毒品甲基安非他命所用之吸食器1 組及玻璃吸食器3 支
    等物，且經採尿送驗結果，檢出毒品甲基安非他命陽性反應
    。(二)復於95年7 月21日下午6 時50分許，在雲林縣斗六市保
    庄里保庄35號前為警查獲，並扣得甲○○所有之注射針筒1
    支及橡膠止血帶1 條，且經採尿送驗結果，檢出毒品嗎啡及
    甲基安非他命陽性反應。
二、案經彰化縣警察局北斗分局及雲林縣警察局斗六分局報告臺
    灣雲林地方法院檢察署檢察官偵查起訴。
    理  由
一、程序部分：
    按本件被告甲○○所犯係死刑、無期徒刑、最輕本刑為3 年
    以上有期徒刑以外之罪，其於準備程序就前揭被訴事實為有
    罪之陳述，經受命法官告知簡式審判程序之旨，並聽取其與
    公訴人之意見後，本院認無不得或不宜改依簡式審判程序進
    行之情事，依刑事訴訟法第273 條之1 第1 項、第284 條之
    1 規定，裁定本件由受命法官獨任進行簡式審判程序，合先
    敘明。
二、認定犯罪事實所憑之證據及理由：
  (一)被告甲○○於警詢、偵查中及本院審理時自白。
  (二)尿液檢送真實姓名對照表2份。
  (三)詮昕科技股份有限公司濫用藥物尿液檢驗報告2份。
  (四)扣案之安非他命吸食器1 組、玻璃吸食器3 支，注射針筒1
    支及橡膠止血帶1條。
  (五)綜上所述，足認被告自白與事實相符，應可採信。本件事證
    明確，被告甲○○犯行應堪認定。
三、論罪科刑之理由：
  (一)查海洛因及甲基安非他命分別係毒品危害防制條例第2 條第
    2 項第1 款及第2 款所明定之第1 、2 級毒品。核被告所為
    係犯毒品危害防制條例第10條第1 項之施用第1 級毒品罪及
    同條第2 項之施用第2 級毒品罪。被告持有第1 、2 級毒品
    之行為已為其施用之高度行為所吸收，不另論罪。
  (二)被告多次施用第1 級毒品海洛因及第2 級毒品甲基安非他命
    犯行之性質敘述如下：
    1.查毒品危害防制條例第2 條第1 項規定之毒品具有成癮性
      ，故該條例所規定之施用毒品行為亦應具有因毒品成癮而
      反覆施用之性質；再參酌最高法院95年度台上字第1079號
      判決揭示「刑事法若干犯罪行為態樣，本質上原具有反覆
      、延續實行之特徵，立法時既予特別歸類，定為犯罪構成
      要件之行為要素，則行為人基於概括之犯意，在密切接近
      之一定時、地持續實行之複次行為，倘依社會通念，於客
      觀上認為符合1 個反覆、延續性之行為觀念者，於刑法評
      價上，即應僅成立1 罪。學理上所稱『集合犯』之職業性
      、營業性或收集性等具有重複特質之犯罪均屬之，例如經
      營、從事業務、收集、販賣、製造、散布等行為概念者是
      」之意旨及最高法院71年台上字第2837號判例、92年度台
      上字第6744號判決意旨所揭示「行為人主觀上就同一犯罪
      構成事實，以單一行為之數個舉動接續進行，以實現1 個
      犯罪構成要件，侵害同一法益，客觀上亦認係實施1 個犯
      罪行為」之接續犯概念，本院認毒品危害防制條例所規定
      處罰之施用毒品行為固具有反覆實施之性質，然各次施用
      毒品之行為係滿足各單次毒癮發作所致，各次施用毒品行
      為係各自獨立，尚難認係同一行為之數次舉動，換言之，
      施用毒品行為與上揭接續犯之概念有別，而集合犯與連續
      犯之區別則在於立法者已將本質上具有反覆、延續實行之
      特徵予特別歸類而定為犯罪構成要件之行為要素，且依社
      會通念於客觀上認為符合一個反覆、延續性之行為觀念者
      即應僅成立集合犯之一罪，反之則係連續犯，準此，毒品
      危害防制條例既依成癮性、濫用性及對社會危害性而將毒
      品分為四級，且僅規定處罰施用第1 、2 級毒品，足見毒
      品危害防制條例所處罰施用第1 、2 級毒品，其構成要件
      之行為要素係具有成癮、濫用之反覆、延續實行，且依社
      會通念於客觀上認為符合1 個反覆、延續性之行為觀念，
      且本案認明之被告各該施用第1 級毒品海洛因及第2 級毒
      品甲基安非他命之犯行間，乃持續進行，且此段期間中，
      被告雖曾因施用毒品遭警查獲，然並未因而中斷其犯行、
      犯意之情事，則被告之各該施用第1 級毒品海洛因及第2
      級毒品甲基安非他命之犯行間，顯各係出於反覆、延續施
      用該種毒品之單一行為決意至明，從而在行為概念上，應
      均評價認係包括1 罪之集合犯，較符合社會通念，亦較為
      合理。
    2.至於臺灣高等法院暨所屬法院因應新修正刑法施行座談會
      第17號提案之研討結論要旨謂：「對於施用毒品等之習慣
      性犯罪行為，於舊法時期發生並完成之行為，依裁判時之
      新法第2條第1 項，適用有利於行為人之法律；於修正後
      發生並完成之犯罪，則依新法處理。前後兩者，再就刑法
      第51條之適用，依新法第2 條第1 項比較結果，適用舊法
      有關數罪併罰之規定處理」等語，將在修正前所犯數次施
      用毒品行為論以一個連續犯；另將在修正後所犯施用毒品
      行為，依新法處理（即可能論以1 罪，但未說明是接續犯
      ，或集合犯。惟最高法院審判長張淳淙著「從刑法修正論
      行為之罪數--牽連犯、連續犯及常業犯廢除後之實務因應
      」乙文【刊於司法周刊第1286期之司法文選別冊】第29、
      30頁，認為吸毒成癮，屬於病態習慣犯），然後再將此2
      段施用毒品行為，論以數罪併罰。惟本院認為不論係將修
      正後所犯數次施用毒品行為，論以「接續犯」或「集合犯
      」，如再將修正前之數次施用毒品行為，論以「連續犯」
      ，則就同一多次施用毒品行為，前後竟割裂理論適用，即
      有矛盾。況縱如上開研討結論要旨所認有新舊法比較，而
      採有利於行為人之輕法，但上開結論「2段併罰說」，不
      但前段採取連續犯見解比採取集合犯見解更不利於行為人
     （ 即得加重其刑至2 分之1） ，後段又與前段數罪併罰，
      等於前段加重，後段又因併罰再加重，就其結論反而更加
      不利於行為人。準此，本院認為施用毒品既屬集合犯之習
      慣犯的性質，不論於刑法修正前、後均是如此，故縱行為
      人於刑法修正前、後各有多次施用毒品行為，然亦僅論以
      1 次構成要件的施用毒品行為，以求理論之一致。是公訴
      人雖更正原起訴書所載就施用第2 級毒品部分犯行之包括
      1 罪為被告95年6 月30日該次施用第2 級毒品部分之犯行
      應與95年7 月21日之施用第2 級毒品部分犯行數罪併罰，
      即有未洽。
  (三)被告所犯上開施用第1 、2 級毒品罪間，犯意各別，罪名不
    同，應分論併罰。
  (四)又被告前於民國94年間，因違反毒品危害防制條例案件，經
    法院判處有期徒刑7 月確定，並於94年11月4 日縮刑期滿執
    行完畢，有臺灣高等法院被告前案紀錄表在卷可按，其受有
    期徒刑之執行完畢後，5 年以內故意再犯本件均為有期徒刑
    以上之罪，均為累犯，應依刑法第47條規定，各加重其刑。
  (五)本院審酌被告年紀輕輕，即曾因施用毒品，先後經觀察、勒
    戒及法院判刑確定，仍未戒絕毒品，再犯本件施用毒品犯行
    ，顯見其戒毒之意志不堅，本不宜寬貸，惟念其施用毒品乃
    自戕一己之身體健康，尚未害及他人，犯後亦坦承犯行，態
    度良好等一切情狀，分別量處如主文所示之刑，並定其應執
    行之刑。
  (六)按刑法業於94年2 月2 日修正公布並於95年7 月1 日施行，
    本件被告上開施用第1 級毒品海洛因及第2 級毒品甲基安非
    他命之最後行為時均在95年7 月20日即新刑法施行後，而施
    用毒品為集合犯，為單純1 罪，自應以最後行為時之法律處
    斷，故本件不生新舊法比較之問題，應逕依修正後刑法之相
    關規定論處，附此敘明。
  (七)扣案之注射針筒1 支、橡膠止血帶1 條及安非他命吸食器1
    組、玻璃吸食器3 支，均係被告所有，且分別供施用第1 級
    毒品海洛因及第2 級毒品甲基安非他命所用之物，業據被告
    供承在卷，爰依刑法第38條第1 項第2 款之規定，併予宣告
    沒收。
據上論斷，應依刑事訴訟法第273 條之1 第1 項、第299 條第1
項前段，毒品危害防制條例第10條第1 項、第2 項，刑法第11條
、第47條、第38條第1 項第2 款、第51條第5 、9 款，判決如主
文。
本案經檢察官朱健福到庭執行職務
中    華    民    國    95    年    11    月     7    日
                  刑事第六庭  法  官  蔡世芳
以上正本證明與原本無異。
如不服本判決應於送達後10日內向本院提出上訴狀。（須附繕本
）
                              書記官  葉政
中    華    民    國    95    年    11    月    8     日
附錄本案論罪科刑條文：
毒品危害防制條例第10條
施用第一級毒品者，處 6 月以上 5 年以下有期徒刑。
施用第二級毒品者，處 3 年以下有期徒刑。


司法院資訊處製作；財團法人民間司法改革基金會備份。
